【裁判字號】    98,訴,137
【裁判日期】    980812
【裁判案由】    侵權行為損害賠償
【裁判全文】
臺灣苗栗地方法院民事判決               98年度訴字第137號
原      告  乙○○
被      告  甲○○
訴訟代理人  邱炎浚律師
上列當事人間請求侵權行為損害賠償事件，本院於民國98年7 月
28日言詞辯論終結，判決如下：
    主  文
被告應給付原告新臺幣貳萬零貳佰拾元，及自民國九十八年五
月十三日起至清償日止，按年息百分之五計算之利息。
原告其餘之訴駁回。
訴訟費用由被告負擔百分之四；餘由原告負擔。
本判決原告勝訴部分，得為假執行；但被告如以新臺幣貳萬零貳
佰拾元為原告預供擔保，得免為假執行。
原告其餘假執行之聲請駁回。
    事實及理由
一、原告起訴主張：被告為苗栗縣大湖鄉公所（下稱大湖鄉公所
    ）清潔隊職員，於民國96年12月18日13時許，因大湖鄉公所
    清潔隊之同事溫少宣接獲秘書陳智德之通知，即與被告一起
    前往鄉長辦公室，將原告帶離該處，於同日14時許，在將原
    告帶往清潔隊辦公室途中，經過大湖鄉公所建設課與清潔隊
    辦公室間的空地時，因原告欲折返與陳智德理論，被告竟基
    於傷害之故意，徒手毆打原告之臉部，造成原告因而受有左
    側臉部挫傷、下巴挫傷合併齒齦損傷及右下犬齒斷裂、右下
    門牙鬆動等傷害。被告上開傷害犯行，業經臺灣高等法院臺
    中分院（下稱臺中高分院）以98年度上易字第198 號刑事判
    決判處拘役40日，如易科罰金，以新臺幣（下同）1,000 元
    折算1 日確定在案。而原告因被告之不法侵害行為，受有下
    列損害：(1)醫療費用：原告遭被告毆傷後，受傷期間需支出
    醫療費用80,000元，並因牙齒斷裂8 顆，每顆植牙費用40,0
    00元，以上共需支出醫療費400,000 元。(2)工作損失：原告
    原本月薪約為1 萬6 、7 千元，遭被告毆打後，因不能工作
    而自行離職，受有工作損失60,000元。(3)精神慰撫金：原告
    乃輕度肢障人士，秉性善良溫和，原在大湖鄉公所清潔隊任
    職，因細故遭被告毆傷後，即離開鄉公所，迄今尚未完全康
    復，心情沮喪，痛苦萬分，目前在親戚家幫忙農事，並賣魚
    蝦為生，請求被告賠償精神上所受損害50,000元。綜上，爰
    依侵權行為之法律關係，訴請被告賠償510,000 元及法定遲
    延利息等語；並聲明：(一)被告應給付原告510,000 元，及自
    起訴狀繕本送達翌日起至清償日止，按年息5 ％計算之利息
    。(二)願供擔保，請准宣告假執行。
二、被告則以：其並未毆打原告，有證人溫少宣、陳智德、詹煌
    杜等人於刑事偵審程序中所為供述可稽，而刑事判決所認定
    之事實，並不當然有拘束民事訴訟判決之效力，原告前後於
    警、偵、審判中所為指述，乃至其於本件訴訟中所為主張，
    俱有矛盾，台中高分院所為刑事判決卻遽予採取，顯然有失
    允當。縱認上開刑事判決所認定之事實為可採，惟被告對於
    原告所主張之各項費用數額，亦有以下之抗辯：(1)醫療費用
    部分：原告未提出醫療費用單據，且其所聲稱牙齒斷裂顆數
    與刑事審理時所提出之診斷書不符，故此部分之請求，均無
    理由；況原告有長期嚼食檳榔之習慣，被告縱有毆打原告之
    行為，然其傷勢輕微，尚不致造成牙齒鬆動或斷裂之結果，
    是以，原告之牙齒斷裂或鬆動等情，乃其長期嚼食檳榔造成
    ，非可歸責於被告。至於大順醫院回函表示原告於受傷就診
    當日支出醫療費用230 元部分，被告則無意見。(2)工作損失
    部分：原告有酗酒習慣，本為無人僱用之無工作之人，而其
    經由行政院擴大就業計劃，進入大湖鄉公所清潔隊任臨時工
    ，惟仍於上班時間酗酒，並於酒後喧鬧，鄉公所因而未敢再
    繼續僱用，因此，原告現無工作，非因上開傷勢造成，況原
    告受傷輕微，對其工作能力，顯無影響。(3)精神慰撫金部分
    ：原告於本次傷害事件中所受者為輕傷，以兩造之身分、地
    位及經濟情況加以斟酌，其請求精神慰撫金50,000元，顯然
    過高，應予酌減。再者，本件傷害肇因於原告酒後在鄉長辦
    公室鬧事，被告接獲秘書陳智德之通知，將原告帶回清潔隊
    之途中，原告又欲折返再找陳智德理論，始發生衝突，原告
    本身行為，為傷害事故之肇因，且其牙齒於本次事故中果有
    斷落，應屬其長期嚼食檳榔所造成，是就上開損害之發生，
    原告與有過失，應減輕被告之賠償金額等語，資為抗辯；並
    聲明：(一)駁回原告之訴。(二)如受不利判決，願供擔保，請准
    宣告免為假執行。
三、得心證之理由：
（一）按因故意或過失，不法侵害他人之權利者，負損害賠償責
      任；民法第184 條第1 項前段定有明文。原告主張被告於
      上揭時、地徒手毆打其臉部致傷之事實，固為被告所否認
      ，惟業據原告提出大順醫院診斷證明書為證，並於刑事偵
      審程序中指訴綦詳，經本院依職權調閱上開刑事案件卷宗
      ，參酌訴外人陳智德、溫少宣及被告於刑事審理程序中所
      為證述內容，足認兩造間確於前揭時、地，因被告欲帶原
      告離開鄉長辦公室並返回清潔隊，而在過程中發生爭執及
      肢體衝突，且依前開診斷證明書所載，原告所受之傷勢，
      應係遭外力所為，此項傷勢並與原告所指陳遭被告毆打之
      情節相符，堪信被告當時確有傷害原告之行為，其雖矢口
      否認，應係事後迴避卸責之詞，尚難遽予採信，而證人陳
      智德、溫少宣於刑事程序中雖證述未見到被告毆打原告等
      語，或係由於當時狀況混亂，被告出手毆打原告之時間甚
      為短暫，致渠等未能親眼目睹，亦難憑此作為對被告有利
      之認定；而被告因毆打原告之傷害行為，復經臺中高分院
      以98年度上易字第198 號刑事判決判處拘役40日，如易科
      罰金，以1,000 元折算1 日確定在案，業經本院調卷查明
      無訛。原告既遭被告毆打成傷，被告之故意傷害行為與原
      告所受之傷害結果之間，存在相當因果關係，則原告主張
      被告應就其所受損害負侵權行為賠償責任，即為可採。
（二）次按不法侵害他人之身體或健康者，對於被害人因此喪失
      或減少勞動能力，或增加生活上之需要時，應負損害賠償
      責任；不法侵害他人之身體、健康，或不法侵害其他人格
      法益而情節重大者，被害人雖非財產上之損害，亦得請求
      賠償相當之金額，民法第193 條第1 項、第195 條第1 項
      亦分別定有明文。查被告既徒手毆打原告臉部，並造成原
      告受有左側臉部挫傷、下巴挫傷合併齒齦損傷及右下犬齒
      斷裂、右下門牙鬆動等傷害，係屬不法侵害原告之身體、
      健康，依上揭法條規定，自應賠償原告因此所受之損害。
      玆逐項審酌原告所請求之各項賠償金額如下：
    1.醫療費用：
    (1)按當事人主張有利於己之事實者，就其事實有舉證之責任
      民事訴訟法第277 條前段定有明文；又損害賠償之債，以
      有損害之發生及有責任原因之事實，並二者之間有相當因
      果關係為其成立要件，最高法院30年度上字第18號判例意
      旨可資參照。而所謂相當因果關係，係指依經驗法則，綜
      合行為當時所存在之一切事實，為客觀之事後審查，認為
      在一般情形上，有此環境，有此行為之同一條件，均發生
      同一之結果者，則該條件即為發生結果之相當條件，行為
      與結果即有相當之因果關係。反之，若在一般情形上，有
      此同一條件存在，而依客觀之審查，認為不必皆發生此結
      果者，則該條件與結果並不相當，不過為偶然之事實而已
      ，其行為與結果間即無相當因果關係。
    (2)原告於起訴狀中固主張其遭被告毆傷，支出醫療費用80,0
      00元云云，惟未就此提出任何醫療單據為證，並於本院審
      理程序中改稱：因為被告並未賠償，所以80,000元之醫療
      費用尚未支出，但其都在大順醫院及中醫診所治療等語（
      見本院98年6 月16日言詞辯論筆錄），經本院依職權函詢
      原告就醫之大順醫院，該醫院函覆意旨略以：病患乙○○
      96年12月18日之就醫費用為230 元，且依據病歷得知之後
      乙○○並無因12月18日所產生之相關疾病就醫，因而並無
      後續費用產生等語，此有該醫院98年7 月6 日順醫字第98
      070001號函1 份在卷可稽（見本院卷第28頁）。是原告所
      主張之醫療費用，僅有上開230 元之部分係屬真實，而被
      告方面亦表示對於原告此部分醫療費用之支出沒有意見，
      其餘金額部分，則未據原告就其支出之必要性及真實性舉
      證以實其說，自非可採。
    (3)原告另主張其因遭被告毆打，牙齒斷裂8 顆，每顆植牙費
      用為40,000元，共需支出植牙費用320,000 元云云，然查
      ：依原告於受傷當日前往大順醫院就醫之診斷證明書所載
      ，其於當時所受之傷勢為「左側臉部挫傷、下巴挫傷合併
      齒齦損傷及右下犬齒斷裂、右下門牙鬆動」等傷害，並未
      有如其所稱高達8 顆牙齒斷裂之傷害情形，而原告嗣後亦
      未再針對上開傷勢返回大順醫院就診，此外原告復未提出
      其他證據方法，證明其確因遭被告當日之毆打而導致共有
      8 顆牙齒斷裂，其此部分之主張是否屬實，已非全無疑義
      ，難以遽行憑採；又縱使原告遭被告毆打之後，陸續發生
      牙齒斷裂8 顆之情事，然原告於本院刑事庭審理時，業已
      自承平日有嚼食檳榔之習慣，經本院就其牙齒鬆動及斷裂
      之可能原因函詢大順醫院之結果，該醫院函覆意旨略以：
      乙○○於96年12月18日的門診就醫紀錄中，該病患的傷勢
      ，外力應該是導致傷勢的原因之一，但是無法排除與其食
      用檳榔的生活作息是否有關聯性等語（見本院卷第28頁）
      ，足見原告於就診當時所受傷勢，固與外力有關，但亦無
      法排除與其食用檳榔生活習慣之關聯性，則其傷後縱使陸
      續發生牙齒鬆動或斷裂之情形，更可能係出於其長期嚼食
      檳榔之習慣所造成，尚難遽予認定與被告之傷害行為間確
      有相當因果關係存在；再者，原告就其所聲稱每顆牙齒需
      支出植牙費用高達40,000元部分，亦未舉證加以證明，是
      其此部分之請求，亦乏依據。
    (4)依上所述，原告因被告之毆打行為所得請求賠償之醫療費
      用，應為230 元，逾此範圍之請求，即屬無據，難以准許
      。
    2.工作損失部分：
      原告雖主張其因遭被告毆傷，不能工作，原本月薪約1 萬
      6 、7 千元，復原期間約3 至4 個月，而受有工作損失計
      60,000元云云（見本院98年6 月16日言詞辯論筆錄），惟
      查：其此部分之主張，業為被告所否認，而原告於事發之
      時，係於大湖鄉公所清潔隊擔任臨時人員，依前揭診斷證
      明書上所載傷勢，尚屬輕微，顯然並無停止工作進行休養
      之必要，其受傷部位亦不致影響其繼續從事原來之工作，
      原告空言聲稱其受有工作損失60,000元，並請求被告賠償
      ，自屬難以准許。
    3.精神慰撫金部分：
      查兩造原本為大湖鄉公所清潔隊之同事，雙方發生爭執之
      起因，係由於原告酒後在大湖鄉公所鄉長辦公室喧鬧，被
      告接獲訴外人陳智德之通知，將原告帶回清潔隊之途中，
      與之發生衝突，竟爾出手毆打原告成傷，原告自陳其為國
      中肄業，教育程度不高，嗣後業已離職，目前從事農漁業
      為生，被告則為高職畢業，目前仍在大湖鄉公所任職，月
      薪約為32,000元，本院綜合斟酌前開事發經過與原告所受
      傷害情形，並以兩造身分、地位、智識程度、經濟能力、
      收入狀況等條件加以衡量，認為原告就非財產上所受損害
      得請求被告賠償之金額，以20,000元為適當，逾此部分之
      請求，則屬無據，應予駁回。
    4.綜據上述，原告因被告之不法傷害行為，就其前揭各項主
      張，所得請求被告賠償之金額合計為20,230元。
（三）末按損害之發生或擴大，被害人與有過失者，法院得減輕
      賠償金額，或免除之，民法第217 條第1 項固有明文。然
      所謂過失相抵，係指損害之發生或擴大，被害人與有過失
      而言，亦即被害人之過失行為與加害人之加害行為共同成
      立同一損害，或加害行為之損害發生後，因被害人之過失
      行為，致其損害擴大，是必被害人有過失，方有過失相抵
      原則之適用；最高法院86年度台上字第341 號判決意旨可
      資參照。被告雖辯稱：原告酗酒鬧事為本件傷害行為之肇
      因，且其牙齒於本次事故中果有斷落，應屬其長期嚼食檳
      榔所造成，原告應屬與有過失云云，然查原告於大湖鄉公
      所內酒後喧鬧，僅係被告欲將其帶回清潔隊辦公室之起因
      ，原告之行為雖有失當，被告仍應循合法妥適之手段為之
      ，詎其竟於上開過程中出手毆打原告成傷，是原告酒後喧
      鬧之行為，雖不可取，然並非造成其受傷之共同原因；又
      其所請求被告賠償之醫療費用230 元部分，係於受傷當日
      前往大順醫院之就診費用，並非針對牙齒斷裂所支出之治
      療費用，是其嚼食檳榔之生活習慣是否為造成牙齒斷裂之
      共同原因，而應減輕被告之賠償責任乙節，亦與上開醫療
      費用之認定無涉，被告自不得就此主張過失相抵，是其此
      部分之抗辯，尚非可取。
四、綜上所述，原告基於侵權行為之法律關係，請求被告給付20
    ,230 元 ，及自起訴狀繕本送達被告之翌日即98年5 月13日
    起至清償日止，按年息5 ％計算之利息部分，為有理由，應
    予准許，逾此範圍之請求，為無理由，應予駁回。
五、本件判命被告給付之金額，未逾500,000 元，依民事訴訟法
    第389 條第1 項第5 款規定，就原告勝訴部分，本院應依職
    權宣告假執行；而被告亦陳明願供擔保，請准宣告免為假執
    行，經核就原告勝訴之部分，並無不合，爰酌定相當之擔保
    金額併准許之。至原告敗訴之部分，其假執行之聲請已失所
    附麗，應併予駁回，附此敘明。
六、本件事證已臻明確，兩造所提其餘攻擊防禦方法及證據經審
    酌之後，核與判決結果不生影響，爰不一一論述，附此敘明
    。
七、訴訟費用負擔之依據：民事訴訟法第79條。
中    華    民    國    98    年    8     月    12    日
                  民事庭法  官  邱光吾
以上正本係照原本作成
如對本判決上訴，須於判決送達後20日內向本院提出上訴狀
                        書記官  葉燕蓉
中    華    民    國    98    年    8     月    12    日


司法院資訊處製作；財團法人民間司法改革基金會備份。
